---
title: "Objetos"
author: "David Suárez"
date: "12 de mayo de 2018"
output: html_document
---

```{r setup, include=FALSE}
knitr::opts_chunk$set(echo = TRUE)
```

La programación orientada a objetos se basa en algunos conceptos clave, tales como: *clase*, *objeto* o *instancia*, *atributo* o *propiedad*, *método* y *herencia*. En R estos conceptos tienen relevancia, pero funcionan de manera distinta a otros lenguajes. Para empezar, no hay una sola forma de trabajar con objetos en R, sino ¡tres!: **S3**, **S4** y **RC**.

## S3 ##

Además de los objetos base, la implementación más común de objetos en R corresponde a **S3**.

Para saber si un objeto `x` es del tipo **S3** uno tiene que checar que `x` sea, en efecto, un objeto, y que no sea de tipo **S4**:

```{r echo=TRUE}
is.s3 <- function (o) {is.object(x) & !isS4(x)}

(x <- LETTERS)
is.s3(x)
(x <- factor(c('m', 'f', 'f', 'm', NA, 'f')))
is.s3(x)
```

Para crear una nueva clase **S3** es necesario manipular los atributos de un objeto base (típicamente una lista, pero también puede funcionar un vector o incluso una función):

```{r}
(isoceles <- structure(list(sides=c(3,5,5)), class="triangle"))

class(isoceles)
is.s3(isoceles)
```

Definir un constructor es tan sencillo como implementar una función que devuelva un objeto con el attributo `class` que haga referencia a la clase:

```{r}
triangle <- function(sides) {
  if (!is.numeric(sides) | length(sides) != 3) stop("Sides must be a three-length numeric vector")
  structure(list(sides=sides), class = "triangle")
}

(equilatero <- triangle(c(1,1,1)))

class(equilatero)
```

Algo que caracteriza a **S3** es el empleo de 'funciones genéricas':

```{r}
print.triangle <- function(t) {
  print(paste("Triangle:", paste(t$sides, collapse = ", "), sep = " "))
}

equilatero
isoceles
```

Las funciones genéricas son invocadas por los métodos, que son funciones que emplean una llamada a la función `UseMethod()`.

```{r}
rectangle <- function(sides) {
  if (!is.numeric(sides) | length(unique(sides)) != 2) stop("Sides must be a four-length numeric vector")
  structure(list(sides=sides), class = "rectangle")
}

area <- function(fig) UseMethod("area")

area.rectangle <- function(r) {
  with(r, prod(unique(sides)))
}

area.triangle <- function(t) {
  with(t, sqrt(prod(sum(t$sides)/2, sum(t$sides)/2-t$sides)))
}

(cuadrado <- rectangle(c(3,5,3,5)))

area(cuadrado)
area(isoceles)
area(equilatero)
```

Es posible revisar los métodos disponibles para una función genérica empleando la función `methods()`. Esta misma función nos permite revisar los métodos definidos para una clase dada:

```{r}
methods(area)

methods(class="triangle")
```

## S4 ##

Los objetos en **S4** son un poco más parecidos a los objetos en otros lenguajes de programación.

```{r}
setClass("Person",
  slots = list(name = "character", age = "numeric"))

setClass("Employee",
  slots = list(boss = "Person"),
  contains = "Person")

alice <- new("Person", name = "Alice", age = 40)
john <- new("Employee", name = "John", age = 20, boss = alice)
```

Para acceder a los miembros de un objeto se emplea el operador `@`:

```{r}
alice@age

slot(john, "boss")
```

Los métodos en **S4** funcionan de forma muy parecida a los de **S3**, empleando funciones genéricas, pero con la diferencia de que pueden elegir qué método invocar dependiendo de las clases de los argumentos:

```{r}
df <- data.frame(x=runif(26), y=letters)

try(sort(df))

isS4(sort)

setGeneric("sort")

isS4(sort)

setMethod("sort",
  c(x = "data.frame"),
  function(x) {
    x[order(x[,1]),]
  }
)

sort(df)

showMethods(sort)
```

## RC ##

A diferencia de **S3** y **S4** que emplean una orientación a objetos de tipo funcional, **RC** emplea objetos encapsulados. Las clases en **RC** se definen empleando la función `setRefClass()`:

```{r}
Account <- setRefClass("Account",
  fields = list(balance = "numeric"),
  methods = list(
    withdraw = function(x) {
      balance <<- balance - x
    },
    deposit = function(x) {
      balance <<- balance + x
    }
  )
)

(a <- Account$new(balance = 100))
a$balance
a$deposit(100)
a$balance
```
