---
title: "Construyendo modelos en R"
author: "David Suárez <david.suarez@yahoo.com>"
date: "5 de mayo de 2018"
output: html_document
---

# Construcción de modelos

En esta ocasión vamos a utilizar las bibliotecas `dplyr`, `modelr` y `ggplot2`. Si tienes instalado el `tidyverse` ambas bibliotecas ya vienen incluidas allí:

```{r setup, message = FALSE}
library(tidyverse)
library(modelr)
#library(tibble)
#library(ggplot2)
#library(dplyr)
options(na.action = na.warn)
```

## `ggplot2::diamonds`

Diamonds es un dataset incluido en la biblioteca `ggplot2` que contiene información sobre más de ~50000 diamantes. Las variables que incluye sobre estos diamantes son: precio, kilataje, color, claridad y corte de cada diamante.

La siguiente gráfica muestra la distribución de los diamantes con respecto al corte:

```{r}
ggplot(data = diamonds) + 
  geom_bar(mapping = aes(x = cut))
```

Podemos ver con facilidad que hay más diamantes con cortes de alta calidad que con cortes deficientes.

```{r}
ggplot(data = diamonds) + 
  stat_count(mapping = aes(x = cut))
```

## Corte vs. precio

Además de conocer la distribución de una variable, también es muy útil poder comparar la covariación entre dos variables. Por ejemplo, veamos como se relacionan el precio y la calidad del corte de un diamante:

```{r}
ggplot(data = diamonds, mapping = aes(x = price)) + 
  geom_freqpoly(mapping = aes(colour = cut), binwidth = 500)
```

Aunque esta gráfica nos muestra, por ejemplo, que se producen muchos diamantes con los mejores cortes, pero de un precio más bien bajo, es difícil ver con claridad más aspectos significativos con respecto al precio debido a que las cuentas difieren mucho a lo largo del rango:

```{r}
ggplot(diamonds) + 
  geom_histogram(mapping = aes(x = price), binwidth = 1500)
```

Para facilitar la comparación, lo que podemos hacer es cambiar la dimensión que se grafica en el eje y. En lugar del conteo vamos a graficar la densidad, esto es, el conteo estandarizado de tal manera que el área bajo la curva de frecuencias es 1.

```{r}
ggplot(data = diamonds, mapping = aes(x = price, y = ..density..)) + 
  geom_freqpoly(mapping = aes(colour = cut), binwidth = 500)
```

Algo sorprendente de esta gráfica es que muestra que los diamantes con los peores cortes tienen un precio promedio más alto que los que tienen mejores cortes. Esto queda más claro si empleamos una gráfica de caja y bigotes. En `ggplot2` obtenemos este tipo de gráfico usando `geom_boxplot()`:

```{r}
ggplot(data = diamonds, mapping = aes(x = cut, y = price)) +
  geom_boxplot()
```

Efectivamente, los diamantes con los mejores cortes tienen en general precios más bajos que los diamantes de menor calidad.

## Explicando el precio de los diamantes

Veíamos que existe una relación extraña entre la calidad de los diamantes y su precio, pero esto no se refiere únicamente a la calidad del corte, sino que también al color y a la claridad.

```{r dev = "png"}
ggplot(diamonds, aes(cut, price)) + geom_boxplot()
ggplot(diamonds, aes(color, price)) + geom_boxplot()
ggplot(diamonds, aes(clarity, price)) + geom_boxplot()
```

> TIP: El peor color para un diamante es J (ligeramente amarillo) y la pero claridad es I1 (imperfecciones que se aprecian a simple vista).

### Precio y kilataje

Parece que los diamantes de baja calidad tienen los precios más altos. Pero esto puede ser un efecto secundario de la relación entre precio y kilataje, ya que el peso del diamante es con seguridad el factor más importante en relación con su precio, y los diamantes más grandes tienden a ser de baja calidad.

```{r}
ggplot(diamonds, aes(carat, price)) + 
  geom_hex(bins = 50)
```

Una manera de ver cómo contribuye cada uno de los atributos de un diamante a su precio requiere que creemos un modelo que explique la relación entre precios y kilataje. Pero primero habrá que hacer algunos ajustes para facilitar la tarea:

1. Enfocarse solamente en los diamantes más pequeños de 2.5 kilates (99.7% de los datos)
1. Transformar el kilataje y el precio a una escala logarítmica.

```{r}
diamonds2 <- diamonds %>% 
  filter(carat <= 2.5) %>% 
  mutate(lprice = log2(price), lcarat = log2(carat))
```

Estos cambios hacen que sea más fácil la relación entre kilataje y precio:

```{r}
ggplot(diamonds2, aes(lcarat, lprice)) + 
  geom_hex(bins = 50)
```

La transformación logarítmica es muy útil porque hace que el patrón sea claramente lineal. Ahora, explicitamos un modelo lineal que relaciona las nuevas variables `lprice` y `lcarat:`

```{r}
mod_diamond <- lm(lprice ~ lcarat, data = diamonds2)
```

Entonces podemos enfocarnos en los que el modelo nos dice sobre nuestros datos:

```{r}
grid <- diamonds2 %>% 
  data_grid(carat = seq_range(carat, 20)) %>% 
  mutate(lcarat = log2(carat)) %>% 
  add_predictions(mod_diamond, "lprice") %>% 
  mutate(price = 2 ^ lprice)

ggplot(diamonds2, aes(carat, price)) + 
  geom_hex(bins = 50) + 
  geom_line(data = grid, colour = "red", size = 1)
```

Esta gráfica nos muestra algunas cuestiones interesantes sobre los datos.That tells us something interesting about our data. Los diamantes grandes parecieran ser muco más baratos que lo que indica el model.

Ahora, fijémonos en los residuos:

```{r}
diamonds2 <- diamonds2 %>% 
  add_residuals(mod_diamond, "lresid")

ggplot(diamonds2, aes(lcarat, lresid)) +
  geom_ref_line(h = 0) + 
  geom_hex(bins = 50)
```

Ahora, en lugar de verificar la covariación entre la calidad de un diamante y su precio, podemos hacer esas mismas comparaciones empleando los residuos: 

```{r}
ggplot(diamonds2, aes(cut, lresid)) + geom_boxplot()
ggplot(diamonds2, aes(color, lresid)) + geom_boxplot()
ggplot(diamonds2, aes(clarity, lresid)) + geom_boxplot()
```

Ahora sí podemos ver la relación que intuíamos: conforme la calidad de un diamante aumenta, aumenta también su precio relativo.

### Complicando el modelo

Ya que estudiamos la relación entre el precio y la calidad, podríamos usar modificar nuestro modelo para hacer explícito el efecto de `color`, `cut`, y `clarity` sobre el precio:

```{r}
mod_diamond2 <- lm(lprice ~ lcarat + color + cut + clarity, data = diamonds2)
```

Este modelo, con cuatro variables independientes o predictores es más difícil de visualizar. Afortunadamente, podemos usar `data_grid()` para visualizar las predicciones que hace el modelo para cada una de esas variables::

```{r}
#grid <- diamonds2 %>% 
#  data_grid(cut, .model = mod_diamond2) %>% 
#  add_predictions(mod_diamond2)
grid <- read_csv("cut,lcarat,color,clarity\nFair,-0.515,G,SI1\nGood,-0.515,G,SI1\nVery Good,-0.515,G,SI1\nPremium,-0.515,G,SI1\nIdeal,-0.515,G,SI1\n") %>%
  add_predictions(mod_diamond2)
grid

ggplot(grid, aes(cut, pred)) + 
  geom_point()
```

Ahora, si nos enfocamos en los residuos:

```{r}
diamonds2 <- diamonds2 %>% 
  add_residuals(mod_diamond2, "lresid2")

ggplot(diamonds2, aes(lcarat, lresid2)) + 
  geom_hex(bins = 50)
```

Aún hay algunos residuos que fueron subestimados o sobreestimados por el modelo. Así podríamos examinarlos:

```{r}
diamonds2 %>% 
  filter(abs(lresid2) > 1) %>% 
  add_predictions(mod_diamond2) %>% 
  mutate(pred = round(2 ^ pred)) %>% 
  select(price, pred, carat:table, x:z) %>% 
  arrange(price)
```

¿Se te ocurre alguna explicación para esos residuos?