---
title: "Visualización 101"
author: "David Suárez <david.suarez@yahoo.com>"
date: "10 de abril de 2018"
output: html_document
---

# Un poco de visualización, la mínima para realmente disfrutar R

## Usaremos una biblioteca de R

```{r setup}
library(tidyverse)
```


```{r eval = FALSE}
install.packages("tidyverse")
library(tidyverse)
```

Las bibliotecas de R frecuentemente incluyen sus propios datasets:

```{r}
mpg
```

### graphics::plot


```{r}
plot(mpg$displ, mpg$hwy)
```

### ggplot


```{r}
ggplot(data = mpg) + 
  geom_point(mapping = aes(x = displ, y = hwy))
```


### Una platilla para graficar

```{r eval = FALSE}
ggplot(data = <DATA>) + 
  <GEOM_FUNCTION>(mapping = aes(<MAPPINGS>))
```

### Ejercicios

1.  Ejecuta `ggplot(data = mpg)`. ¿Qué ves?

1.  ¿Qué forma tiene `mpg`? ¿Qué tipo de objeto es?

1.  ¿Qué cosas contiene la columna 'drv'?
     
1.  Grafica `hwy` vs `cyl`

1.  ¿Qué pasa si graficas `class` vs `drv`?

## Estética

```{r}
ggplot(data = mpg) + 
  geom_point(mapping = aes(x = displ, y = hwy), color = "blue")
```

Color:

```{r}
ggplot(data = mpg) + 
  geom_point(mapping = aes(x = displ, y = hwy, color = class))
```

Tamaño:

```{r}
ggplot(data = mpg) + 
  geom_point(mapping = aes(x = displ, y = hwy, size = class))
```

Transparencia:

```{r out.width = "50%", fig.align = 'default', warning = FALSE, fig.asp = 1/2, fig.cap =""}
# Izquierda
ggplot(data = mpg) + 
  geom_point(mapping = aes(x = displ, y = hwy, alpha = class))

# Derecha
ggplot(data = mpg) + 
  geom_point(mapping = aes(x = displ, y = hwy, shape = class))
```

### Practica

1.  ¿Qué hace aquí el código 'color = "blue"'?

    ```{r}
    ggplot(data = mpg) + 
      geom_point(mapping = aes(x = displ, y = hwy, color = "blue"))
    ```
    
1.  ¿Qué variables en 'mpg' son categóricas y cuáles continuas?

1.  Mapea una variable continua a `color`, `size` y `shape`. ¿Cuál fue la diferencia? 
    
1.  ¿Qué pasa si usas la misma variable para múltiples atributos *estéticos*? 

1.  ¿Qué hace el atributo `stroke`?
    
1.  ¿Qué pasa si utilizas una expresión como 'displ < 5' y la utilizas para mapear el color?