---
title: "Fechas con lubridate"
author: "David Suárez"
date: "May 26, 2018"
output: html_notebook
---

```{r setup, message = FALSE}
library(tidyverse)

library(lubridate)
```

```{r}
today()
now()
```

### Creando objetos que representan fechas

```{r}
ymd("2017-01-31")
mdy("January 31st, 2017")
dmy("31-Jan-2017")
```


```{r}
ymd(20170131)
```


```{r}
ymd_hms("2017-01-31 20:11:59")
mdy_hm("01/31/2017 08:01")
```

```{r}
ymd(20170131, tz = "UTC")
```

### Creando fechas a partir de sus componentes individuales

```{r}
year <- 2018
month <- 5
day <- 26
hour <- 8
minute <- 2

make_date(year, month, day)
make_datetime(year, month, day, hour, minute)
```

### Coerción

```{r}
as_datetime(today())
as_date(now())
```

Estas funciones también reciben tiempos y fechas de UNIX:

```{r}
as_datetime(60 * 60 * 10)
as_date(365 * 10 + 2)
```

## Componentes

| Función | Tarea |
|---------|-------|
| `year()` | Devuelve el año |
| `month()` | Devuelve el mes |
| `mday()` | Devuelve el día del mes |
| `yday()` | Devuelve el día del año |
| `wday()` | Devuelve el día de la semana |
| `hour()` | Devuelve la hora |
| `minute()` | Devuelve los minutos |
| `second()` | Devuelve los segundos |

```{r}
datetime <- ymd_hms("2016-07-08 12:34:56")

year(datetime)
month(datetime)
mday(datetime)

yday(datetime)
wday(datetime)
```


```{r}
month(datetime, label = TRUE)
wday(datetime, label = TRUE, abbr = FALSE)
```

Las funciones anteriores se pueden usar también para actualizar los componentes individuales:

```{r}
(datetime <- ymd_hms("2016-07-08 12:34:56"))

year(datetime) <- 2020
datetime
month(datetime) <- 01
datetime
hour(datetime) <- hour(datetime) + 1
datetime
```

O existe también la función `update()`, que actualiza varios componentes a la vez:

```{r}
update(datetime, year = 2020, month = 2, mday = 2, hour = 2)
```

```{r}
ymd("2015-02-01") %>% 
  update(mday = 30)
ymd("2015-02-01") %>% 
  update(hour = 400)
```

### Redondeo

| Función | Tarea |
|---------|-------|
| `floor_date()` | Redondea la fecha al componente indicado inferior |
| `round_date()` | Redondea la fecha al componente indicado | 
| `ceiling_date()` |  Redondea la fecha al componente indicado superior |

### Lapsos

En R, cuando se restan dos fechas se obtiene un objeto difftime:

```{r}
age <- today() - ymd(19850919)
age
```

En `lubridate` hay tres clases de lapsos: *duraciones*, *periodos* e *intervalos*:

### Duraciones

```{r}
as.duration(age)
```

Constructores de duraciones:

```{r}
dseconds(15)
dminutes(10)
dhours(c(12, 24))
ddays(0:5)
dweeks(3)
dyears(1)
```

```{r}
2 * dyears(1)
dyears(1) + dweeks(12) + dhours(15)
```

```{r}
tomorrow <- today() + ddays(1)
last_year <- today() - dyears(1)
```

```{r}
one_pm <- ymd_hms("2016-03-12 13:00:00", tz = "America/New_York")

one_pm
one_pm + ddays(1)
```


### Periodos

```{r}
one_pm
one_pm + days(1)
```

Constructores de periodos:

```{r}
seconds(15)
minutes(10)
hours(c(12, 24))
days(7)
months(1:6)
weeks(3)
years(1)
```

```{r}
10 * (months(6) + days(1))
days(50) + hours(25) + minutes(2)
```

```{r}
# Año bisiesto
ymd("2016-01-01") + dyears(1)
ymd("2016-01-01") + years(1)

# Horario de verano
one_pm + ddays(1)
one_pm + days(1)
```

### Intervalos

```{r}
years(1) / days(1)
```


```{r}
next_year <- today() + years(1)
(today() %--% next_year) / ddays(1)
```

```{r}
(today() %--% next_year) %/% days(1)
```
