---
title: "Importando datos en R"
author: "David Suárez <david.suarez@yahoo.com>"
date: "14 de abril de 2018"
output: html_document
---

# Importando datos en R con `readr`

## Alternativas a read.csv

* `read_csv()` lee archivos delimitados por ',', `read_csv2()` lee archivos separados por ';', `read_tsv()` lee archivos delimitados por tabulación y `read_delim()` utiliza un delimitador arbitrario.

* `read_fwf()` lee archivos con campos de ancho fijo.

* `read_table()` lee archivos en que las columnas están separadas por espacios.

* `read_log()` lee archivos de registro (log) estilo Apache.

El primer argumento de `read_csv()` es el más importante, es la ruta al archivo a importar.

```{r, message = TRUE}
heights <- read_csv("data/heights.csv")
```

`read_csv()` intenta adivinar el tipo de cada columna e imprime su resultado. Adicionalmente, puede el argumento `file` puede ser también una cadena de texto:

```{r}
read_csv("a,b,c
1,2,3
4,5,6")
```

Dos argumentos útiles en esta función son `skip = n` para ignorar las primeras `n` líneas y `comment = "#"` para ignorar las líneas que comiencen con  `#`.
    
    ```{r}
    read_csv("The first line of metadata
      The second line of metadata
      x,y,z
      1,2,3", skip = 2)
    
    read_csv("# A comment I want to skip
      x,y,z
      1,2,3", comment = "#")
    ```
    
1.  También le podemos decir a `read_csv()` que nuestros datos no tienen encabezados usando `col_names = FALSE`:
    
    ```{r}
    read_csv("1,2,3\n4,5,6", col_names = FALSE)
    ```
    
También podemos usar como argumento `col_names` para indicar los nombres de cada columna:
    
    ```{r}
    read_csv("1,2,3\n4,5,6", col_names = c("x", "y", "z"))
    ```

Los valores que deben interpretarse como `NA` pueden especificarse con el argumento `na =`:

```{r}
read_csv("a,b,c\n1,2,.", na = ".")
```

Esto es lo que necesita uno para leer ~75% de los archivos CSV.

### Práctica

1.  ¿Qué función usarías para leer archivos donde los campos estuvieran separados por "|"?
    
1.  A veces las cadenas en un archivo CSV incluyen comas y para prevenir que causen problemas deben estar entre comillas. `read_csv()` asume que las cadenas de texto están delimitadas por `"`, pero esto puede cambiarse empleando `read_delim()`. Usa esta función para leer el siguiente texto como data frame.
    
    ```{r, eval = FALSE}
    "x,y\n1,'a,b'"
    ```
    
1.  ¿Cuál es el problema con las siguientes entradas?
    
    ```{r, eval = FALSE}
    read_csv("a,b\n1,2,3\n4,5,6")
    read_csv("a,b,c\n1,2\n1,2,3,4")
    read_csv("a,b\n\"1")
    read_csv("a,b\n1,2\na,b")
    read_csv("a;b\n1;3")
    ```

## Parseo

```{r}
str(parse_logical(c("TRUE", "FALSE", "NA")))
str(parse_integer(c("1", "2", "3")))
str(parse_date(c("2010-01-01", "1979-10-14")))
```


```{r}
parse_integer(c("1", "231", ".", "456"), na = ".")
```



```{r}
x <- parse_integer(c("123", "345", "abc", "123.45"))
```



```{r}
x
```


```{r}
problems(x)
```


1.  `parse_logical()`

1. `parse_integer()`

1. `parse_double()`

1. `parse_number()` 

1.  `parse_character()`

1.  `parse_factor()`

1.  `parse_datetime()`, `parse_date()` y `parse_time()`


## Números

```{r}
parse_number("$100")
parse_number("20%")
parse_number("It cost $123.45")
```


```{r}
# Used in America
parse_number("$123,456,789")

# Used in many parts of Europe
parse_number("123.456.789", locale = locale(grouping_mark = "."))

# Used in Switzerland
parse_number("123'456'789", locale = locale(grouping_mark = "'"))
```

### Cadenas

```{r}
charToRaw("Hadley")
```


```{r}
x1 <- "El Ni\xf1o was particularly bad this year"
x2 <- "\x82\xb1\x82\xf1\x82\xc9\x82\xbf\x82\xcd"

x1
x2
```

```{r}
parse_character(x1, locale = locale(encoding = "Latin1"))
parse_character(x2, locale = locale(encoding = "Shift-JIS"))
```


```{r}
guess_encoding(charToRaw(x1))
guess_encoding(charToRaw(x2))
```

### Factors {#readr-factors}

```{r}
fruit <- c("apple", "banana")
parse_factor(c("apple", "banana", "bananana"), levels = fruit)
```

### Fechas, fechas, fechas

*   `parse_datetime()` espera una fecha en formato ISO8601: year, month, day, hour, minute, second.
    
    ```{r}
    parse_datetime("2010-10-01T2010")
    # ¿Qué pasa con la hora?
    parse_datetime("20101010")
    ```
    

*   `parse_date()` espera un año de cuatro dígitos, `-` o `/`, el mes, `-` o `/`, y el día:
    
    ```{r}
    parse_date("2010-10-01")
    ```

*   `parse_time()` espera la hora, `:`, minutos y opcionalmente `:` y los segundos, así como un am/pm opcional:
  
    ```{r}
    library(hms)
    parse_time("01:10 am")
    parse_time("20:10:01")
    ```
    

```{r}
parse_date("01/02/15", "%m/%d/%y")
parse_date("01/02/15", "%d/%m/%y")
parse_date("01/02/15", "%y/%m/%d")
```

### Exercises

1.  ¿Qué argumentos necesita `locale()`? 

1.  Convierte las siguientes cadenas a fechas:   

    ```{r}
    d1 <- "January 1, 2010"
    d2 <- "2015-Mar-07"
    d3 <- "06-Jun-2017"
    d4 <- c("August 19 (2015)", "July 1 (2015)")
    d5 <- "12/30/14" # Dec 30, 2014
    t1 <- "1705"
    t2 <- "11:15:10.12 PM"
    ```

```{r}
guess_parser("2010-10-01")
guess_parser("15:01")
guess_parser(c("TRUE", "FALSE"))
guess_parser(c("1", "5", "9"))
guess_parser(c("12,352,561"))

str(parse_guess("2010-10-10"))
```