---
title: "Trabajando con datos en R"
author: "David Suarez <david.suarez@yahoo.com>"
date: "13 de abril de 2018"
output: revealjs::revealjs_presentation
---

```{r setup, include=FALSE}
knitr::opts_chunk$set(echo = FALSE)
```

## Tipos básicos en R

Estos tipos son los más comúnmente utilizados en R: lógicos, enteros, flotantes y cadenas de texto.

```
(logico <- c(T, T , F, T, NA, F))
(entero <- c(0L, 2L, 4L, 6L, 8L))
(flotante <- c(1, 3.0, 5, 6, pi))
(texto <- c("a", "e", "i", "o", "u"))
```

```{r}
(logico <- c(T, T , F, T, NA, F))
(entero <- c(0L, 2L, 4L, 6L, 8L))
(flotante <- c(1, 3.0, 5, 6, pi))
(texto <- c("a", "e", "i", "o", "u"))
```

## Tipos complejos

Estos tipos complejos o estructuras agrupan datos de distintos tipos o en varias dimensiones, a diferencia de los vectores que sólo tienen una dimensión (length).

```
(v <- 1:100)
length(v)
```

```{r}
(v <- 1:100)
length(v)
```

---

### Matrices

```
(matriz <- matrix(seq(0, 1, length.out = 100), ncol = 10, byrow = T))
```

```{r}
(matriz <- matrix(seq(0, 1, length.out = 100), ncol = 10, byrow = T))
```

---

### Arreglos

```
(arreglo <- array(1:27, dim=c(3,3,3)))
```

```{r}
(arreglo <- array(1:27, dim=c(3,3,3)))
```

---

Los __Factores__ son un tipo de dato en R empleado para variables categóricas. Tiene un atributo llamado `levels` que indica los posibles valores que puede contener el factor.
```
(mi_factor <- factor(rep(1:5, 25)))
(sexos <- factor(c('f', 'f', 'm', 'f', 'm', 'f', 'm'), levels = c('m', 'f')))
table(sexos)
```
```{r}
(mi_factor <- factor(rep(1:5, 25)))
(sexos <- factor(c('f', 'f', 'm', 'f', 'm', 'f', 'm'), levels = c('m', 'f')))
table(sexos)
```

---

Las __Listas__ almacenan una secuencia de datos heterogéneos (a diferencia) de los vectores, las matrices y los arreglos (arrays).

```
(lista <- list(c(1, 2, 3), c('a', 'b', 'c'), list(1:10, letters)))
```

```{r}
(lista <- list(c(1, 2, 3), c('a', 'b', 'c'), list(1:10, letters)))
```

---

## DataFrames

Los __DataFrames__ son estructuras de datos bidimensionales. Esencialmente se trata de una lista de vectores de la misma longitud, con nombres, en donde cada vector (o columna) representa una variable y cada renglón una observación.

```
edades <- c(17, 25, 22, 14, 19, 21, 32)
(df <- data.frame(sexos, edades))
```

```{r}
edades <- c(17, 25, 22, 14, 19, 21, 32)
(df <- data.frame(sexos, edades))
```

## Usando `plot` para explorar un conjunto de datos

La función `graphics::plot` es capaz de ofrecer un gráfico significativo para la mayor parte de los tipos de datos.

```
if (require(graphics)) {
plot(df)
}
```

```{r}
if (require(graphics)) {
plot(df)
}
```

## `dplyr::tibble`

Los __Tibbles__ son una versión modificada del tipo `data.frame` que lo hace un poco más amigable. La mayoría de las funciones de las bibliotecas en el _tidyverse_ devuelven _tibbles_. Para convertirlos a `data.frame` se puede usar: `as.data.frame()`