---
title: "Transformando DataFrames"
author: "David Suárez <david.suarez@yahoo.com>"
date: "21 de abril de 2018"
output: html_document
---

# Manipulación de DataFrames

Como siempre, en R Hay muchas maneras de manipular el contenido de un DataFrame. Primero, carguemos en memoria un conjunto de datos:

```{r}
heights <- readRDS("../data/heights.RDS")
str(heights)
```
---
En segundo lugar, si queremos trabajar solamente con el conjunto de las mujeres, una forma sería a través de un índice:
```{r}
mujeres <- heights$sex=="female"
heights_f <- heights[mujeres,]
```
---

Si quisiéramos insertar una nueva columna en el data frame, conteniendo el IMC:
```{r}
imc <- heights_f$weight/heights_f$height^2
heights_f <- cbind(heights_f, imc=imc)
```

---

Ahora, si queremos ordenar el DataFrame con respecto al ingreso, podemos usar `order()`:
```{r}
ingreso <- order(heights_f$income)
heights_f <- heights_f[ingreso,]
```

## Funciones alternativas

Además de las estrategias anteriores, también podemos usar las funciones: `subset`, `transform` y `split`

## Práctica

1. ¿Cómo ordenarías el mismo dataframe con respecto al ingreso, pero en orden descendente?

2. ¿Cómo podemos obtener el promedio del ingreso de acuerdo al grupo racial?

## Usando `dplyr

Esta librería ofrece funciones muy prácticas para la transformación de dataframes. Puedes instalarla sola o como parte del `tidyverse`

```{r setup, message = FALSE}
if (!require(nycflights13)) {
  proceed <- as.factor(readline(prompt="Se necesita la biblioteca `nycflights13`, ¿quieres instalarla? (y/n): "), levels=c('y', 'n'))
  if (proceed == 'y')
    install.packages(nycflights13)
}
#library(tidyverse)
library(dplyr)
```

### nycflights13

El DataFrame `nycflights13::flights` contiene los datos de todos (`r format(nrow(nycflights13::flights), big.mark = ",")`) los vuelos que salieron de la ciudad de New York en 2013. Puedes ver su descripción usando `?flights`.

```{r}
flights
```

### Funciones en dplyr

`dplyr` nos facilita:

* Escoger observaciones de acuerdo a sus valores (`filter()`).
* Reordenar las observaciones (`arrange()`).
* Escoger variables de acuerdo a su nombre (`select()`).
* Crear nuevas variables a partir de las existentes (`mutate()`).
* Colapsar muchos valores a un solo resumen (`summarise()`).

Además existe también la función `group_by()`.

Todas funcionan de forma similar:

1.  El primer argumento es un data frame.

1.  Los siguientes describen qué hacer con esos datos usando los nombres de las variables (sin comillas).
    
1.  Regresan un nuevo dataframe

## `filter()`

```{r}
filter(flights, month == 1, day == 1)
```


```{r}
jan1 <- filter(flights, month == 1, day == 1)
```

```{r}
(dec25 <- filter(flights, month == 12, day == 25))
```

### Comparaciones en R

```{r}
sqrt(2) ^ 2 == 2
1/49 * 49 == 1
```

En lugar de `==`, puedes usar `near()`:

```{r}
near(sqrt(2) ^ 2,  2)
near(1 / 49 * 49, 1)
```

```{r, eval = FALSE}
filter(flights, month == 11 | month == 12)
```

```{r, eval = FALSE}
nov_dec <- filter(flights, month %in% c(11, 12))
```

```{r, eval = FALSE}
filter(flights, !(arr_delay > 120 | dep_delay > 120))
filter(flights, arr_delay <= 120, dep_delay <= 120)
```

### Práctica

1.  Encuentra los vuelos que:

    1. Hayan tenido un retraso mayor a dos horas
    1. Hayan volado hacia San Franciso (SFO)
    1. Salieron de las 12 de la noche a las 6 de la mañana


## `arrange()`

```{r}
arrange(flights, year, month, day)
```

```{r}
arrange(flights, desc(arr_delay))
```

### Práctica

1.  Encuentra los 20 vuelos más cortos:

```{r}
arrange(flights, air_time)[1:20,]
```



## `select()`

```{r}
# Select columns by name
select(flights, year, month, day)
# Select all columns between year and day (inclusive)
select(flights, year:day)
# Select all columns except those from year to day (inclusive)
select(flights, -(year:day))
```

También puedes usar estas funciones junto con `select()`:

* `starts_with("abc")`

* `ends_with("xyz")`

* `contains("ijk")`

* `matches("(.)\\1")`
   
*  `num_range("x", 1:3)`

* `everything()`

## `rename()`

```{r}
rename(flights, tail_num = tailnum)
```

## `mutate()`

```{r}
flights_sml <- select(flights, 
  year:day, 
  ends_with("delay"), 
  distance, 
  air_time
)
mutate(flights_sml,
  gain = arr_delay - dep_delay,
  speed = distance / air_time * 60
)
```


```{r}
mutate(flights_sml,
  gain = arr_delay - dep_delay,
  hours = air_time / 60,
  gain_per_hour = gain / hours
)
```

## `transmute()`

```{r}
transmute(flights,
  gain = arr_delay - dep_delay,
  hours = air_time / 60,
  gain_per_hour = gain / hours
)
```

## `summarise()`


```{r}
summarise(flights, delay = mean(dep_delay, na.rm = TRUE))
```

## `group_by()`
```{r}
by_day <- group_by(flights, year, month, day)
summarise(by_day, delay = mean(dep_delay, na.rm = TRUE), delay_sd = sd(dep_delay, na.rm =TRUE))
```